【裁判字號】    91,訴,110
【裁判日期】    920128
【裁判案由】    請求退稅
【裁判全文】
臺中高等行政法院裁定                              九十一年度訴字第一一○號
                              .
    原      告  甲○○
    訴訟代理人  丁○○ 會計師
    被      告  財政部臺灣省中區國稅局
    代  表  人  乙○○
    訴訟代理人  丙○○
右當事人間因請求退稅事件，原告不服財政部中華民國九十年十二月十九日台財訴字
第○九○○○六五三六三號訴願決定，提起行政訴訟，本院裁定如左︰
    主  文
原告之訴駁回。
訴訟費用由原告負擔。
    理  由
一、按「納稅義務人對於因適用法令錯誤或計算錯誤溢繳之稅款，得自繳納之日起五
    年內提出具體證明，申請退還；逾期未申請者，不得再行申請。」及「納稅義務
    人對於核定稅捐之處分如有不服，應依規定格式，敘明理由，連同證明文件，依
    左列規定，申請復查：一、依核定稅額通知書所載有應納稅額或應補徵稅額者，
    應於繳款書送達後，於繳納期間屆滿翌日起算三十日內，申請復查。」為稅捐稽
    徵法第二十八條及第三十五條第一項所明定。次按「原告之訴，有起訴不備其他
    要件者，行政法院應以裁定駁回。」行政訴訟法第一百零七條第一項第十款定有
    明文。又按「所得稅法第七十八條第二項（現行稅捐稽徵法第二十八條）所謂核
    定稅額通知書之記載或計算有錯誤，應與民事訴訟法第二百三十二條第一項規定
    之趣旨相同，必須該通知書所表示之意思有與製發通知書之官署原來之意思不符
    之誤記誤算，或其他顯著之錯誤，始得由納稅義務人於通知書送達後十日內，向
    該管稽徵機關查對或更正。若納稅義務人主張該通知書之計算方法不合法，或與
    事實真相不符，則屬同法第七十九條第一項（現行稅捐稽徵法第三十五條）所謂
    納稅義務人對於稽徵機關核定之應納稅額，有所不服，自應依該條項規定申請復
    查，而無同法第七十八條第二項之適用。」、「稽徵機關核定稅額通知書之記載
    或計算有錯誤時，所得稅法第七十八條第二項之規定，固得據納稅義務人之申請
    ，予以更正。但稽徵機關調查核定之應納稅額，納稅義務人如有不服而申請復查
    ，則稽徵機關即應依同法第七十九條第三項規定之程序，為之復查決定，不能依
    前開條項而予更正。二者情形各別，其應適用之法定程序，自不容有所假借。查
    原告向被告官署所屬潮州分處提出之聲明書內容，所爭執者，為主張其根本不應
    課徵稅款，並非謂核定稅額通知書之記載或計算，有何錯誤，其為不服應納稅額
    之調查核定，情實顯然。雖未於聲明書內容表明復查字樣，但既主張應予免稅，
    不論其用語如何，要應認其真意為依法申請復查。縱令申請書格式有所不合，證
    件理由亦未敘明，被告官署儘可飭其補正。乃被告官署所為答復通知，竟依據所
    得稅法第七十八條第二項而為更正核定，並未依同法第七十九條第三項規定之法
    定程序，為之復查決定，自難謂於法無違。」前行政法院四十八年度判字第二十
    五號、五十年度判字第四十五號著有判例。
二、經查本件被告原核定稅額繳款書繳納期間為八十九年一月十六日至八十九年一月
    二十五日止，該繳款書在繳款期間開始前已合法送達原告，原告亦已於八十九年
    一月二十四日繳納完畢，計其申請復查期間應至八十九年二月二十四日屆滿，而
    原告遲至九十年五月十六日始向被告申請復查，有該申請書經被告收文日戳可按
    ，是原告之復查申請，核已逾首開法定不變期間，被告予以駁回，核無違誤，訴
    願決定予以維持，亦無不合，原告復對之提起本件行政訴訟，於法不合，應予駁
    回。又本件原告所提起之撤銷訴訟，既不合法予以駁回，從而，原告合併請求退
    還稅款新台幣一○九、六七五元及自八十九年一月二十四日起，至填發收入退還
    書之日止，依八十九年一月二十四日郵政儲金匯業局之一年期定期存款利率，按
    日加計利息之部分，即失所依據，應併予駁回。
三、至原告主張其並非申請復查，而是申請退稅，被告做成復查決定，不無誤會云云
    。惟查依前揭法條之規定，復查與申請退稅之要件及程序並不相同，本件原告並
    無因適用法令錯誤或計算錯誤溢繳稅款之情形，且依原告於九十年五月十五日所
    提出申請書之意旨及檢附八十七年度綜合所得稅核定通知書及繳款書影本各乙份
    ，不動產買賣契約書影本乙份，台灣台中地方法院民事執行處強制執行金額計算
    書分配表乙份，請求撤銷原核定，並依稅捐稽徵法第三十八條之規定退稅，以維
    申請人權益等語以觀，原告所爭執者，主張其根本無財產交易所得，不應就此部
    分課徵稅款，並非謂核定稅額通知書之記載或計算，有何錯誤，乃是對於被告核
    定應納稅額之處分有所不服，亦即原告係就被告所核定之財產交易所得部分與事
    實真相不符有所爭議，自屬稅捐稽徵法第三十五條所謂納稅義務人對於稽徵機關
    核定之應納稅額，有所不服，自應依該條項規定申請復查，而無同法第二十八條
    之適用。原告雖未於申請書內表明復查字樣，但既主張其根本無財產交易所得，
    不應就此部分課徵稅款，應予更正退稅，不論其用語如何，核其真意乃對核定稅
    款不服，應認係申請復查（前行政法院四十八年度判字第二十五號、五十年度判
    字第四十五號判例參照）。被告以程序不合駁回其復查之申請，依法並無不合。
    本件既經以程序駁回，則兩造其餘實體上之主張，即毋庸逐一加以論述。另本案
    實體部分原核定是否有誤，被告於訴願答辯中說明已函請其所屬東山稽徵所本諸
    職權查明實情依法辦理中，併予敘明。
四、依行政訴訟法第一百零七條第一項第十款、第一百零四條、民事訴訟法第九十五
    條、第七十八條，裁定如主文。
中      華      民      國    九十二    年      一      月    二十八    日
                 臺 中 高 等 行 政 法 院   第 二 庭
                                審 判 長 法      官  沈  水  元
                                         法      官  胡  國  棟
                                         法      官  林  秋  華
右正本證明與原本無異。
如不服本裁定，應於裁定送達後十日內以書狀敘明理由，經本院向最高行政法院提起
抗告（須依對造人數附具繕本）；並應預繳送達用雙掛號郵票拾份（每份三十四元）
。
中      華      民      國    九十二    年      一      月    二十八    日
                                         法院書記官  杜  秀  君


司法院資訊處製作；財團法人民間司法改革基金會備份。
